---
title: "CALPM"
author: "Grupa 1"
format: 
  html:
    self-contained: true
    toc: true
    toc-depth: 4
    toc-location: right
    toc-title: "Spis treści"
    number-sections: true
    number-depth: 4
    number-offset: 0
    code-fold: show
    code-summary: "Show and hide code"
    code-tools: true
    code-block-bg: true
    code-block-border-left: "black"
    code-line-numbers: false
    code-copy: true
    html-math-method: katex
    smooth-scroll: true
    anchor-sections: true
    link-external-icon: true
    link-external-newwindow: true
    theme:
        light: cosmo
        dark: darkly
    fontsize: 1.0em
    linestretch: 1.5
execute:
  warning: false
  echo: true
  error: false
editor_options: 
  chunk_output_type: console
---

# Czyszczenie i eksporacja danych

## Setup

```{r}
library(tidyverse)
library(dplyr)
library(tibble)
library(purrr)
library(stringr)
library(lubridate)
library(ggplot2)
library(corrplot)
library(patchwork)
library(vip)
library(knitr)
library(tidymodels)
library(rsample)
library(recipes)
library(parsnip)
library(workflows)
library(workflowsets)
library(broom)
library(xgboost)
library(kernlab)
library(glmnet)
library(car)
library(tictoc)
library(e1071)

tidymodels_prefer()
set.seed(123)
```

## Załadowanie danych

```{r}
load("dane/ops.RData") 
ops <- ops |> na.omit()
ops <- ops |> select(-ops_pm10, -pres_sea)
```

## Podstawowe sprawdzenie danych

```{r}
colSums(is.na(ops))
summary(ops)
glimpse(ops)
```

Zmienna poj_h zostanie usunięta ze względu na zerową wariancję.

## Podzielenie zbioru

```{r}
ops <-  ops |> 
  mutate(
    hour = lubridate::hour(date),
    wday = lubridate::wday(date, label = FALSE, week_start = 1)  # Monday = 1
  )
split <- initial_time_split(ops, prop = 0.7)
train <- training(split)
test <- testing(split)
```

Dane dzielone są na zbiór uczący (70%) i testowy (30%). Dodatkowo tworzona jest informacja o godzinie i dniu tygodnia.

## Obsługa wartości odstających

```{r}
# Identyfikacja wartości odstających za pomocą rozkładu międzykwartylowego
detect_outliers <- function(x) {
  q1 <- quantile(x, 0.25, na.rm = TRUE)
  q3 <- quantile(x, 0.75, na.rm = TRUE)
  iqr <- q3 - q1
  lower <- q1 - 3 * iqr  
  upper <- q3 + 3 * iqr # Konserwatywne przyjęcie
  
  n_lower <- sum(x < lower, na.rm = TRUE)
  n_upper <- sum(x > upper, na.rm = TRUE)
  pct_outliers <- (n_lower + n_upper) / length(x) * 100
  
  tibble(lower = lower, upper = upper, 
         n_lower = n_lower, n_upper = n_upper,
         pct_outliers = round(pct_outliers, 2))
}

numeric_cols <- train %>% select(where(is.numeric), -wd) %>% names()

outlier_summary <- train %>%
  summarise(across(all_of(numeric_cols), detect_outliers)) %>%
  pivot_longer(everything(), names_to = "variable", values_to = "stats") %>%
  unnest(stats) %>%
  arrange(desc(pct_outliers))

print("Wartości odstające")
print(outlier_summary %>% filter(pct_outliers > 0))
```

## Analiza skośności

Ze względu na bardzo wysoką skośność prawostronną konieczne jest zastosowanie transformacji Yeo-Johnsona

```{r}
numeric_cols <- train %>% select(where(is.numeric), -wd) %>% names()

skew_tbl <- train %>%
  summarise(across(all_of(numeric_cols), ~skewness(.x, na.rm = TRUE, type = 2))) %>%
  pivot_longer(everything(), names_to = "Zmienne", values_to = "Skosnosc") %>%
  arrange(desc(abs(Skosnosc)))

print(skew_tbl)
```

## Analiza korelacji

Z par zmiennych objaśniających o wspólczynniku korelacji powyżej 0.9 zostanie usunięta zmienna, która mniej koreluje ze zmienną objąsnianą.

```{r}
zliczenia <- train %>% select(starts_with("n_")) %>% names()
target <- "grimm_pm10"
thr <- 0.9

# Zliczenia oraz zmienne dotyczące wiatru
preds <- c(zliczenia, "ws", "mws") %>% .[. %in% names(train)]

# Korelacja
cor_mat <- cor(train[, preds], use = "pairwise.complete.obs", method = "spearman")
tgt_cor <- abs(cor(train[, preds], train[[target]], use = "pairwise.complete.obs", method = "spearman"))

# Identyfikacja silnie skorelowanych zmiennych
pairs_df <- as.data.frame(as.table(cor_mat)) %>%
  as_tibble() %>%
  transmute(var1 = as.character(Var1), var2 = as.character(Var2), corr = Freq) %>%
  filter(var1 != var2) %>%
  mutate(pair = paste(pmin(var1, var2), pmax(var1, var2), sep = "__")) %>%
  distinct(pair, .keep_all = TRUE) %>%
  mutate(abs_corr = abs(corr),
         tgt1 = tgt_cor[var1, 1], 
         tgt2 = tgt_cor[var2, 1],
         drop_candidate = if_else(tgt1 <= tgt2, var1, var2)) %>%
  filter(abs_corr > thr) %>%
  arrange(desc(abs_corr))


to_drop <- unique(pairs_df$drop_candidate)

print(to_drop)
print(pairs_df)

```

## Budowa przepisu

```{r}

rec <- recipe(grimm_pm10 ~ ., data = train) %>%
  update_role(date, new_role = "id") %>%
  step_mutate(
    hour_s = sin(2*pi*as.numeric(hour)/24),
    hour_c = cos(2*pi*as.numeric(hour)/24),
    wday_s = sin(2*pi*as.numeric(wday)/7),
    wday_c = cos(2*pi*as.numeric(wday)/7)
  ) %>%
  step_rm(hour, wday)

rec <- rec %>% step_rm(all_of(to_drop))

rec <- rec %>%
  step_YeoJohnson(all_numeric_predictors()) %>%  
  step_normalize(all_numeric_predictors()) %>%   
  step_zv(all_predictors())

rec_prep <- prep(rec, training = train)
train_tr <- bake(rec_prep, new_data = NULL)
test_tr <- bake(rec_prep, new_data = test)

```

## EDA

### Zmienna objaśniana

```{r}
ggplot(train_tr, aes(grimm_pm10)) +
  geom_histogram(bins = 40, fill = "steelblue", alpha = 0.7) +
  labs(title = "Rozkład zmiennej objaśnianej", x = "grimm_pm10") +
  theme_minimal()
```

### Mapa korelacji

```{r}
cor_mat_tr <- train_tr %>%
  select(where(is.numeric)) %>%
  cor(use = "pairwise.complete.obs", method = "spearman")

corrplot(cor_mat_tr, type = "lower", tl.cex = 0.6, mar = c(0,0,1,0),
         addCoef.col = "black", number.cex = 0.6, number.digits = 2)
```

### Najważniejsze predyktory vs zmienna objaśniana

```{r}
num_pred <- train_tr %>% select(where(is.numeric), -grimm_pm10, -date) %>% names()
tgt_cor_tr <- abs(cor(train_tr[, num_pred], train_tr$grimm_pm10, use = "pairwise.complete.obs"))
top6 <- names(sort(tgt_cor_tr[,1], decreasing = TRUE)[1:6])

train_tr %>%
  select(grimm_pm10, all_of(top6)) %>%
  pivot_longer(all_of(top6), names_to = "feature", values_to = "value") %>%
  ggplot(aes(value, grimm_pm10)) +
  geom_point(alpha = 0.2) +
  geom_smooth(se = FALSE, color = "red") +
  facet_wrap(~ feature, scales = "free_x") +
  labs(title = "Target vs Top Correlated Features", x = NULL) +
  theme_minimal()
```

W modelach regresji liniowych należy uwzględnić nieliniowość relacji.

### Zmienna objaśniana

```{r}
train %>%
  ggplot(aes(date, grimm_pm10)) +
  geom_line(alpha = 0.7, color = "steelblue") +
  labs(title = "Zmienna objaśniana") +
  theme_minimal()
```

Widoczna jest luka w datach w kwietniu.

## Detekcja interakcji

### Metoda 1: Relacje warunkowe

```{r}
train_int <- train %>%
  mutate(temp_bin = cut(temp, breaks = quantile(temp, probs = seq(0, 1, 0.25), na.rm = TRUE),
                        include.lowest = TRUE, labels = c("Q1", "Q2", "Q3", "Q4")))

ggplot(train_int, aes(ws, grimm_pm10, color = temp_bin)) +
  geom_point(alpha = 0.3) +
  geom_smooth(se = FALSE, method = "loess") +
  labs(title = "Prędkość wiatru a PM10 według kwartyli temperatury",
       subtitle = "Różne nachylenia sugerują interakcję temp:ws") +
  theme_minimal()
```

Dla wyższych wartości temperatur relacja między prędkością wiatru a grimm_pm10 zmienia się.

### Interakcje między pogodą

```{r}
train_weather <- train %>%
  mutate(
    high_rh = rh > median(rh, na.rm = TRUE),
    high_temp = temp > median(temp, na.rm = TRUE),
    weather_type = case_when(
      high_rh & high_temp ~ "Ciepło i Wilgotno",
      high_rh & !high_temp ~ "Zimno i Wilgotno",
      !high_rh & high_temp ~ "Ciepło i Sucho",
      TRUE ~ "Zimno i Sucho"
    )
  )

ggplot(train_weather, aes(n_0500, grimm_pm10, color = weather_type)) +
  geom_point(alpha = 0.3) +
  geom_smooth(se = FALSE, method = "lm") +
  labs(title = "Zliczenia cząsteczek vs PM10 z uwzględnieniem temperatury i wilgotności") +
  theme_minimal() +
  facet_wrap(~weather_type)
```

### Czasowe interakcje

```{r}
train_time <- train %>%
  mutate(
    hour_cat = case_when(
      hour %in% 0:5 ~ "Noc",
      hour %in% 6:11 ~ "Poranek",
      hour %in% 12:17 ~ "Popołudnie",
      TRUE ~ "Wieczór"
    ),
    weekend = wday %in% c("Sat", "Sun")
  )

ggplot(train_time, aes(n_0500, grimm_pm10, color = hour_cat)) +
  geom_point(alpha = 0.2) +
  geom_smooth(se = FALSE) +
  labs(title = "Particle Count vs PM10 by Time of Day") +
  theme_minimal()
```

## Podsumowanie

W ostatecznym przepisie uwzględniono:

-   Transformacje trygonometryczne czasu,

-   Interakcje między zmiennymi pogodowymi i cząsteczkami,

-   Normalizację i transformację Yeo–Johnsona,

-   Kodowanie zmiennych kategorycznych.

### Wyjściowy przepis

```{r}
rec <- recipe(grimm_pm10 ~ ., data = train) %>%
  update_role(date, new_role = "id") %>%
  step_mutate(
    # Obsługa dni tygodnia i godzin
    hour_s = sin(2*pi*as.numeric(hour)/24),
    hour_c = cos(2*pi*as.numeric(hour)/24),
    wday_s = sin(2*pi*as.numeric(wday)/7),
    wday_c = cos(2*pi*as.numeric(wday)/7),
    # Podział temperatury
    temp_bin = cut(temp, 
                   breaks = quantile(temp, probs = seq(0, 1, 0.25), na.rm = TRUE),
                   include.lowest = TRUE, labels = c("Q1", "Q2", "Q3", "Q4")),
    # Typ pogody
    high_rh = rh > median(rh, na.rm = TRUE),
    high_temp = temp > median(temp, na.rm = TRUE),
    weather_type = case_when(
      high_rh & high_temp ~ "warm_humid",
      high_rh & !high_temp ~ "cool_humid",
      !high_rh & high_temp ~ "warm_dry",
      TRUE ~ "cool_dry"
    ),
    # Podział dnia
    hour_cat = case_when(
      as.numeric(hour) %in% 0:5 ~ "night",
      as.numeric(hour) %in% 6:11 ~ "morning",
      as.numeric(hour) %in% 12:17 ~ "afternoon",
      TRUE ~ "evening"
    ),
    weekend = wday %in% c("Sat", "Sun")
  ) %>%
  step_string2factor(weather_type, hour_cat) %>%
  step_rm(hour, wday, high_rh, high_temp) 


  rec <- rec %>% step_rm(all_of(to_drop))


# Interakcje
rec <- rec %>%
  step_dummy(all_nominal_predictors()) %>%  
  step_interact(~ starts_with("weather_type"):matches("n_0500|n_0250|ws|temp")) %>%  
  step_interact(~ starts_with("temp_bin"):matches("n_0500|n_0250|ws")) %>%  
  step_interact(~ starts_with("hour_cat"):matches("n_0500|n_0250|ws")) %>%  
  step_interact(~ weekend:matches("n_0500|n_0250|ws")) %>%  
  step_YeoJohnson(all_numeric_predictors()) %>%  
  step_normalize(all_numeric_predictors()) %>%   
  step_zv(all_predictors())  

rec_prep <- prep(rec, training = train)
train_tr <- bake(rec_prep, new_data = NULL)
test_tr <- bake(rec_prep, new_data = test)

train_main <- train
test_main <- test
to_drop_main <- to_drop
```

# Model XGB

```{r}
train <- train_main
test <- test_main
to_drop <- to_drop_main

fix_inputs <- function(df) {
  df %>%
    mutate(
      date = as.POSIXct(date, tz = "UTC"),
      hour = if ("hour" %in% names(.)) {
        suppressWarnings(as.numeric(as.character(hour)))
      } else {
        as.numeric(lubridate::hour(date))
      },
      wday = if ("wday" %in% names(.)) {
        suppressWarnings(as.numeric(as.character(wday)))
      } else {
        as.numeric(lubridate::wday(date, week_start = 1))
      },
      grimm_pm10 = as.numeric(grimm_pm10)
    ) %>%
    mutate(
      hour = pmin(pmax(hour, 0), 23),
      wday = pmin(pmax(wday, 1), 7)
    )
}
```

```{r}
train <- fix_inputs(train)
test  <- fix_inputs(test)

split <- initial_time_split(train, prop = 0.8)

head(train)
head(test)
```

## Przepis bazowy

```{r}
rec_base_xgb <- recipe(grimm_pm10 ~ ., data = train) |> 
    update_role(date, new_role = "id") |> 
    step_mutate(
      hour_s = sin(2*pi*as.numeric(hour)/24),
      hour_c = cos(2*pi*as.numeric(hour)/24),
      wday_s = sin(2*pi*as.numeric(wday)/7),
      wday_c = cos(2*pi*as.numeric(wday)/7)) |> 
    step_rm(hour, wday) # niepotrzebne
  
# usuwam bardzo skoreloawne zmienne z listy
if (exists("to_drop", inherits = T) && length(intersect(to_drop, names(train))) > 0) {
  rec_base_xgb <- rec_base_xgb |>  step_rm(all_of(intersect(to_drop, names(train))))}
  
# transformacja, normalizacja, stale kolumny
rec_base_xgb <- rec_base_xgb |>
  step_YeoJohnson(all_numeric_predictors()) |> 
  step_normalize(all_numeric_predictors()) |> 
  step_zv(all_predictors())
```

## Przepis kategorie + interakcje automatyczne

```{r}
cv <- names(train) |> keep(~ str_starts(.x, "n_"))
wv <- names(train) |> keep(~ .x %in% c("ws","mws"))

rec_time_weather_xgb <- recipe(grimm_pm10 ~ ., data = train) |> 
  update_role(date, new_role = "id") |> 
  step_mutate(
      
    # temp na kwartyle
    temp_bin = if("temp" %in% names(train)) cut(
      temp,
      breaks = quantile(temp, probs = seq(0,1,0.25), na.rm = T),
      include.lowest = T,
      labels = c("q1","q2","q3","q4"))
    else NA_character_,
      
    # jaka wilgotnosc i temp po medianie
    high_rh = if("rh" %in% names(train)) rh > median(rh, na.rm = T) else NA,
    high_temp = if ("temp" %in% names(train)) temp > median(temp, na.rm = T) else NA,
      
    # typy pogody
    weather_type = case_when(
      isTRUE(high_rh) & isTRUE(high_temp) ~ "warm_humid",
      isTRUE(high_rh) & !isTRUE(high_temp) ~ "cold_humid",
      !isTRUE(high_rh) & isTRUE(high_temp) ~ "warm_dry",
      T ~ "cold_dry"),
      
    # pory dnia
    time_of_day = case_when(
      as.numeric(hour) %in% 0:5 ~ "night",
      as.numeric(hour) %in% 6:11 ~ "morning",
      as.numeric(hour) %in% 12:17 ~ "afternoon",
      T ~ "evening"),
    
    weekend = as.numeric(wday) %in% c(6,7),
    hour_s = sin(2*pi*as.numeric(hour)/24),
    hour_c = cos(2*pi*as.numeric(hour)/24),
    wday_s = sin(2*pi*as.numeric(wday)/7),
    wday_c = cos(2*pi*as.numeric(wday)/7)) |> 
    step_rm(high_rh, high_temp, hour, wday) |> 
    step_string2factor(weather_type, time_of_day) |> 
    step_zv(all_nominal_predictors()) |> 
    step_dummy(all_nominal_predictors()) |> 
    step_mutate(weekend = as.integer(weekend)) |> 
    step_YeoJohnson(all_numeric_predictors()) |>
    step_normalize(all_numeric_predictors()) |>
    step_zv(all_predictors())
# pozniej zeby progi liczyc na train: step_discretize(temp, num_breaks = 4, keep_original_cols = T)
```

## Przepis z PCA (model ma mniej zmiennych do analizy, zachowuje najwazniejsze "n\_"

```{r}
rec_pca_xgb <-  recipe(grimm_pm10 ~ ., data = train) |> 
  update_role(date, new_role = "id") |> 
  step_mutate(
    hour_s = sin(2*pi*as.numeric(hour)/24),
    hour_c = cos(2*pi*as.numeric(hour)/24),
    wday_s = sin(2*pi*as.numeric(wday)/7),
    wday_c = cos(2*pi*as.numeric(wday)/7)) |> 
  step_rm(hour, wday) |> 
  step_YeoJohnson(all_numeric_predictors()) |>
  step_normalize(all_numeric_predictors()) |>
  step_pca(all_of(cv), num_comp = 10) |> # 10 na test, trzeba dostroic
  step_zv(all_predictors())
```

## Test

Testowe przygotowanie danych dla każdego przepisu XGB i podgląd ich struktury.

```{r}
rec_base_prep <- prep(rec_base_xgb)
train_base <- juice(rec_base_prep)
test_base  <- bake(rec_base_prep, new_data = test)
cat("Wymiary train:", dim(train_base)[1], "x", dim(train_base)[2], "\n")
glimpse(train_base)

rec_tw_prep <- prep(rec_time_weather_xgb)
train_tw <- juice(rec_tw_prep)
test_tw  <- bake(rec_tw_prep, new_data = test)
cat("Wymiary train:", dim(train_tw)[1], "x", dim(train_tw)[2], "\n")
glimpse(train_tw)

rec_pca_prep <- prep(rec_pca_xgb)
train_pca <- juice(rec_pca_prep)
test_pca  <- bake(rec_pca_prep, new_data = test)
cat("Wymiary train:", dim(train_pca)[1], "x", dim(train_pca)[2], "\n")
glimpse(train_pca)
```

## Definicja modelu

```{r}
xgb_spec <- boost_tree(
  trees = tune(),
  tree_depth = tune(),
  min_n = tune(),
  learn_rate = tune(),
  mtry = tune(),
  loss_reduction = tune()) |> 
  set_engine("xgboost") |> 
  set_mode("regression")
```

## Walidacja krzyżowa

```{r}
cv_folds <- vfold_cv(train, v = 5)
```

## Workflow

```{r}
recipe_list <- list(
  base = rec_base_xgb,
  features = rec_time_weather_xgb,
  pca = rec_pca_xgb)

wf_set <- workflow_set(
  preproc = recipe_list,
  models = list(xgb = xgb_spec),
  cross = T)

print(wf_set)
```

## Tuning

```{r}
# ile predyktorów zostaje dla każdego recipe
count_predictors_after_prep <- function(rec, training_data) {
  rp <- tryCatch(prep(rec, training = training_data), error = function(e) e)
  if (inherits(rp, "error")) {
    warning("Prep failed for a recipe: ", conditionMessage(rp))
    return(0)
  }
  max(0, ncol(juice(rp)) - 1)  # -1 bo kolumna celu
}

pred_counts <- map_int(recipe_list, ~ count_predictors_after_prep(.x, training = train))
print(pred_counts)  

min_preds <- min(pred_counts[pred_counts > 0], na.rm = TRUE)
if (is.na(min_preds) || min_preds <= 0) {
  stop("Nie udało się policzyć liczby predyktorów dla żadnego recipe.")
}

# bezpieczny zakres mtry
mtry_upper <- min(5, as.integer(min_preds))
mtry_lower <- 1

xgb_grid <- grid_latin_hypercube(
  trees(range = c(250, 1500)),
  tree_depth(range = c(3, 10)),
  min_n(range = c(10, 50)),
  learn_rate(range = c(-2.5, -1)),  
  mtry(range = c(mtry_lower, mtry_upper)),
  loss_reduction(range = c(0,10)),
  size = 50
)

tune_results <- wf_set |> 
  workflow_map(
    "tune_grid",
    resamples = cv_folds,
    grid = xgb_grid,
    metrics = metric_set(rmse, mae),
    control = control_grid(save_pred = TRUE, verbose = TRUE)
  )
```

## Ewaluacja

Ranking wyników strojenia i wybór najlepszej kombinacji.

```{r}
autoplot(tune_results)
ranking <- rank_results(tune_results, rank_metric = "rmse", select_best = T)
ranking

best_combo <- tune_results |>  #combo = przepis i parametry
  rank_results(rank_metric = "rmse") |> 
  filter(.metric == "rmse") |> 
  slice_head(n = 1)

best_combo

best_wf_id <- best_combo$wflow_id[1]

best_wf <- tune_results |> 
  extract_workflow(best_wf_id)

best_params <- tune_results |> 
  extract_workflow_set_result(best_wf_id) |> 
  select_best(metric = "rmse")

best_params
```

## Finalizacja

Finalizacja workflowu XGB, dopasowanie do danych i ocena na zbiorze testowym.

```{r}
final_xgb_wf <- finalize_workflow(best_wf, best_params)

print(final_xgb_wf)

final_fit <- last_fit(final_xgb_wf, split = split)

print(collect_metrics(final_fit))

test_pred <- collect_predictions(final_fit)

pred_plot <- ggplot(test_pred, aes(x = .pred, y = grimm_pm10)) +
  geom_point(alpha = 0.5, color = "pink2") +
  geom_abline(color = "purple", linetype = "dashed", linewidth = 1) +
  labs(
    title = "Wartości obserwowane a predykcja na zbiorze testowym",
    x = "Predykcje",
    y = "Wartości obserwowane"
  ) +
  theme_minimal() +
  coord_fixed()


print(pred_plot)

wf_fitted <- final_fit$.workflow[[1]]

fit_parsnip <- tryCatch(
  extract_fit_parsnip(wf_fitted),
  error = function(e) {
    message("extract_fit_parsnip nie zadziałał, stosuję pull_workflow_fit()")
    pull_workflow_fit(wf_fitted)})

xgb_fit_engine <- fit_parsnip$fit

vip_plot <- vip(xgb_fit_engine, num_features = 20) +
  ggtitle("Najważniejsze zmienne w modelu XGB")

vip_plot
```

## Wyniki XGB

```{r}
if (!dir.exists("wyniki_xgb")) {
  dir.create("wyniki_xgb", recursive = TRUE)}

metryki_testowe <- collect_metrics(final_fit)
write_csv(metryki_testowe, "wyniki_xgb/metryki_testowe.csv")
write_csv(best_params, "wyniki_xgb/najlepsze_hiperparametry.csv")

final_workflow_fitted <- extract_workflow(final_fit)
saveRDS(final_workflow_fitted, "wyniki_xgb/final_xgb_workflow.rds")

train <- train_main
test <- test_main
to_drop <- to_drop_main
```

# Model SVR

## Lista zmiennych do usunięcia

```{r}
to_drop <- character(0)

final_to_drop <- intersect(to_drop, names(train))
if ("poj_h" %in% names(train) && !("poj_h" %in% final_to_drop)) {
  final_to_drop <- c(final_to_drop, "poj_h")
}
```

## RECEPTA 1: BAZOWA (bez interakcji)

```{r}
rec_svr_base <- recipe(grimm_pm10 ~ ., data = train) |>
  update_role(date, new_role = "id") |>
  step_mutate(
    hour_s = sin(2*pi*as.numeric(hour)/24),
    hour_c = cos(2*pi*as.numeric(hour)/24),
    wday_s = sin(2*pi*as.numeric(wday)/7),
    wday_c = cos(2*pi*as.numeric(wday)/7)
  ) |>
  step_rm(hour, wday) |>
  step_rm(any_of(final_to_drop)) |>
  step_YeoJohnson(all_numeric_predictors()) |>
  step_normalize(all_numeric_predictors()) |>
  step_zv(all_predictors())
```

## RECEPTA 2: INTERAKCJE POGODOWE — FIX

```{r}
rec_svr_weather <- recipe(grimm_pm10 ~ ., data = train) |>
  update_role(date, new_role = "id") |>
  step_mutate(
    hour_s = sin(2*pi*as.numeric(hour)/24),
    hour_c = cos(2*pi*as.numeric(hour)/24),
    wday_s = sin(2*pi*as.numeric(wday)/7),
    wday_c = cos(2*pi*as.numeric(wday)/7),
    high_rh   = if ("rh"   %in% names(train)) rh   > median(rh,   na.rm = TRUE) else NA,
    high_temp = if ("temp" %in% names(train)) temp > median(temp, na.rm = TRUE) else NA,
    weather_type = case_when(
      isTRUE(high_rh) & isTRUE(high_temp) ~ "warm_humid",
      isTRUE(high_rh) & !isTRUE(high_temp) ~ "cold_humid",
      !isTRUE(high_rh) & isTRUE(high_temp) ~ "warm_dry",
      TRUE ~ "cold_dry"
    ),
    # >>> WYMUSZAMY STAŁE POZIOMY <<<
    weather_type = factor(weather_type,
                          levels = c("warm_humid","cold_humid","warm_dry","cold_dry"))
  ) |>
  step_rm(hour, wday, high_rh, high_temp) |>
  step_rm(any_of(final_to_drop)) |>
  step_dummy(all_nominal_predictors(), one_hot = TRUE) |>
  # >>> INTERAKCJE ZANIM COKOLWIEK USUNIEMY <<<
  step_interact(terms = ~ starts_with("weather_type_"):matches("^n_\\d+$")) |>
  step_interact(terms = ~ starts_with("weather_type_"):matches("^(ws|mws)$")) |>
  step_YeoJohnson(all_numeric_predictors()) |>
  step_normalize(all_numeric_predictors()) |>
  # >>> DOPIERO TERAZ PRUNING <<<
  step_zv(all_predictors())
```

## RECEPTA 3: INTERAKCJE CZASOWE

```{r}
rec_svr_temporal <- recipe(grimm_pm10 ~ ., data = train) |>
  update_role(date, new_role = "id") |>
  step_mutate(
    hour_s = sin(2*pi*as.numeric(hour)/24),
    hour_c = cos(2*pi*as.numeric(hour)/24),
    wday_s = sin(2*pi*as.numeric(wday)/7),
    wday_c = cos(2*pi*as.numeric(wday)/7),
    # Pory dnia
    time_of_day = case_when(
      as.numeric(hour) %in% 0:5 ~ "night",
      as.numeric(hour) %in% 6:11 ~ "morning",
      as.numeric(hour) %in% 12:17 ~ "afternoon",
      TRUE ~ "evening"
    ),
    # Weekend
    weekend = as.integer(as.numeric(wday) %in% c(6, 7))
  ) |>
  step_rm(hour, wday) |>
  step_rm(any_of(final_to_drop)) |>
  step_string2factor(time_of_day) |>
  step_novel(all_nominal_predictors()) |>
  step_dummy(all_nominal_predictors(), one_hot = TRUE) |>
  step_zv(all_predictors()) |>  
  # Interakcje pora dnia x zliczenia
  step_interact(terms = ~ starts_with("time_of_day_"):matches("^n_\\d+$")) |>
  # Interakcje weekend x zliczenia + wiatr
  step_interact(terms = ~ weekend:matches("^n_\\d+$|^(ws|mws)$")) |>
  step_YeoJohnson(all_numeric_predictors()) |>
  step_normalize(all_numeric_predictors()) |>
  step_zv(all_predictors())
```

## RECEPTA 4: KOMBINOWANE (pogoda + czas + temperatura)

```{r}
rec_svr_combined <- recipe(grimm_pm10 ~ ., data = train) |>
  update_role(date, new_role = "id") |>
  step_mutate(
    hour_s = sin(2*pi*as.numeric(hour)/24),
    hour_c = cos(2*pi*as.numeric(hour)/24),
    wday_s = sin(2*pi*as.numeric(wday)/7),
    wday_c = cos(2*pi*as.numeric(wday)/7),
    temp_bin = if ("temp" %in% names(train)) cut(
      temp,
      breaks = quantile(temp, probs = seq(0, 1, 0.25), na.rm = TRUE),
      include.lowest = TRUE,
      labels = c("q1","q2","q3","q4")
    ) else NA_character_,
    high_rh = if ("rh" %in% names(train)) rh > median(rh, na.rm = TRUE) else NA,
    weather_humid = if_else(isTRUE(high_rh), "humid", "dry"),
    weekend = as.integer(as.numeric(wday) %in% c(6, 7)),
    # stałe poziomy
    temp_bin = factor(temp_bin, levels = c("q1","q2","q3","q4")),
    weather_humid = factor(weather_humid, levels = c("humid","dry"))
  ) |>
  step_rm(hour, wday, high_rh) |>
  step_rm(any_of(final_to_drop)) |>
  step_dummy(all_nominal_predictors(), one_hot = TRUE) |>
  step_interact(terms = ~ starts_with("temp_bin_"):matches("^n_(0250|0500|1000)$")) |>
  step_interact(terms = ~ starts_with("weather_humid_"):matches("^(ws|mws)$")) |>
  step_interact(terms = ~ weekend:matches("^n_(0250|0500|1000)$")) |>
  step_YeoJohnson(all_numeric_predictors()) |>
  step_normalize(all_numeric_predictors()) |>
  step_zv(all_predictors())
```

## MODEL SVR I TUNING

```{r}
# Definicja modelu SVR 
svr_spec <- svm_rbf(
  cost = tune(),
  rbf_sigma = tune()
) |>
  set_engine("kernlab") |>
  set_mode("regression")

# Workflow
svr_workflows <- list(
  svr_base = workflow() |> add_recipe(rec_svr_base) |> add_model(svr_spec),
  svr_weather = workflow() |> add_recipe(rec_svr_weather) |> add_model(svr_spec),
  svr_temporal = workflow() |> add_recipe(rec_svr_temporal) |> add_model(svr_spec),
  svr_combined = workflow() |> add_recipe(rec_svr_combined) |> add_model(svr_spec)
)
```

## Walidacja krzyżowa

```{r}
cv_folds <- vfold_cv(train, v = 5, strata = grimm_pm10)
```

## Siatka hiperparametrów

Definicja siatki hiperparametrów i metryk dla SVR.

```{r}
svr_grid <- expand.grid(
  cost = 10^seq(-1, 2, length.out = 4),       
  rbf_sigma = 10^seq(-3, 0, length.out = 4)   
) |> as_tibble()

svr_metrics <- metric_set(rmse, rsq, mae)
```

## Tuning

Uruchomienie procesu strojenia dla wszystkich wariantów SVR.

```{r}
tic()

svr_tune_results <- imap(
  svr_workflows,
  ~ {
    set.seed(42)
    tune_grid(
      .x,
      resamples = cv_folds,
      grid = svr_grid,
      metrics = svr_metrics,
      control = control_grid(verbose = FALSE, save_pred = TRUE)
    )
  }
)

toc()
```

## WYNIKI I WYBÓR NAJLEPSZEGO MODELU

```{r}
best_models_summary <- map_dfr(
  svr_tune_results,
  ~ {
    best_rmse <- show_best(.x, metric = "rmse", n = 1)
    best_rsq <- show_best(.x, metric = "rsq", n = 1)
    best_mae <- show_best(.x, metric = "mae", n = 1)
    
    if (nrow(best_rmse) > 0) {
      tibble(
        mean_rmse = best_rmse$mean[1],
        std_err_rmse = best_rmse$std_err[1],
        mean_rsq = if(nrow(best_rsq) > 0) best_rsq$mean[1] else NA_real_,
        mean_mae = if(nrow(best_mae) > 0) best_mae$mean[1] else NA_real_,
        cost = best_rmse$cost[1],
        rbf_sigma = best_rmse$rbf_sigma[1]
      )
    } else {
      tibble(
        mean_rmse = NA_real_, 
        std_err_rmse = NA_real_,
        mean_rsq = NA_real_,
        mean_mae = NA_real_,
        cost = NA_real_, 
        rbf_sigma = NA_real_
      )
    }
  },
  .id = "recipe"
) |>
  mutate(recipe = str_remove(recipe, "svr_")) |>
  filter(!is.na(mean_rmse)) |>
  arrange(mean_rmse)

print(best_models_summary, n = Inf)
```

## Wybór najlepszego modelu

```{r}
best_recipe_name <- best_models_summary$recipe[1]
best_full_name <- paste0("svr_", best_recipe_name)
best_results <- svr_tune_results[[best_full_name]]
best_svr_params <- select_best(best_results, metric = "rmse")

best_full_name
print(best_svr_params)
```

## Finalizacja workflow

```{r}
best_svr_wf <- svr_workflows[[best_full_name]] |>
  finalize_workflow(best_svr_params)

tic()
final_svr_fit <- fit(best_svr_wf, data = train)
toc()
```

## Wyniki SVR

Najlepsze wyniki modelu daje przepis "combined" z interakcjami temperatury, wilgotności i weekendu.

Hiperparametry dla najlepszego modelu przyjmują wartości cost = 10 i rbf_sigma = 0.01.

```{r}
if (!dir.exists("wyniki")) {
  dir.create("wyniki", recursive = TRUE)
}

saveRDS(svr_tune_results, "wyniki/svr_tune_results.rds")
saveRDS(final_svr_fit, "wyniki/final_svr_model.rds")
saveRDS(best_models_summary, "wyniki/best_models_summary.rds")
```

# Model LR

```{r}
train <- train_main
test <- test_main
to_drop <- to_drop_main

target <- "grimm_pm10"

n <- nrow(train_tr)
initial <- floor(0.6 * n)       
assess  <- floor(0.2 * n)       
skip    <- floor(0.05 * n)      

ts_cv <- rolling_origin(
  data = train_tr,
  initial = initial,
  assess = assess,
  cumulative = TRUE,
  skip = skip
)

length(ts_cv$splits)
```

## Receipe

```{r}
rec <- recipe(grimm_pm10 ~ ., data = train_tr) %>%
  step_zv(all_predictors()) %>%             # usuń predyktory bez zmienności
  step_dummy(all_nominal_predictors()) %>%  # zamień zmienne kategoryczne na zmienne 0/1
  step_normalize(all_numeric_predictors())  # standaryzacja zmiennych numerycznych
```

## Regresja liniowa i workflow

```{r}
lm_spec <- linear_reg() %>%
  set_engine("lm")

lm_wf <- workflow() %>%
  add_model(lm_spec) %>%
  add_recipe(rec)
```

## Walidacja z użyciem rolling-origin CV

```{r}
lm_resamples <- fit_resamples(
  lm_wf,
  resamples = ts_cv,
  metrics = metric_set(rmse, rsq, mae),
  control = control_resamples(save_pred = TRUE)
)

collect_metrics(lm_resamples)
lm_preds <- collect_predictions(lm_resamples)
```

## Trenowanie finalnego modelu na całym zbiorze treningowym

```{r}
lm_final <- lm_wf %>%
  fit(data = train_tr)

tidy(lm_final %>% extract_fit_parsnip())
```

## Obliczenie współczynników i VIF

```{r}
lm_obj <- lm_final %>% pull_workflow_fit() %>% .$fit
vif_safe <- function(model) { # obejście błędu przy car::vif()
  mm <- model.matrix(model)
  mm <- mm[, !is.na(coef(model))] 
  car::vif(lm(model$y ~ mm - 1))
}
train_tr_lm <- train_tr
test_tr_lm  <- test_tr
```

## Predykcje i reszty dla zbioru treningowego

```{r}
train_tr_lm$.fitted <- predict(lm_obj)
train_tr_lm$.resid  <- residuals(lm_obj)

train_tr_ml <- train_tr %>% select(-any_of(c(".fitted", ".resid")))
test_tr_ml  <- test_tr  %>% select(-any_of(c(".fitted", ".resid")))
```

## Wykres

```{r}
ggplot(train_tr_lm, aes(.fitted, .resid)) +
  geom_point(alpha = 0.4) +
  geom_hline(yintercept = 0, linetype = "dashed") +
  labs(title = "Residuals vs Fitted (train)")

ggplot(train_tr_lm, aes(sample = .resid)) +
  stat_qq() +
  stat_qq_line() +
  labs(title = "QQ plot reszt")

shapiro_test <- shapiro.test(train_tr_lm$.resid[1:min(5000, nrow(train_tr_lm))])
print(shapiro_test)
```

## Predykcje i metryki na zbiorze testowym

```{r}
test_pred_lm <- predict(lm_obj, newdata = test_tr_ml) %>% 
  bind_cols(test_tr_ml %>% select(all_of(target)))

test_pred_lm <- tibble(
  .pred = predict(lm_obj, newdata = test_tr_ml),
  !!target := test_tr_ml[[target]]
)

metrics_test_lm <- metric_set(rmse, rsq, mae)(
  test_pred_lm, truth = !!sym(target), estimate = .pred
)
print("Metryki LM na zbiorze testowym:")
print(metrics_test_lm)
```

## Wykres: przewidywane wartości

```{r}
ggplot(test_pred_lm, aes(x = .pred, y = !!sym(target))) +
  geom_point(alpha = 0.5) +
  geom_abline(slope = 1, intercept = 0, color = "red") +
  labs(title = "Observed vs Predicted (LM, test)", x = "Predicted", y = "Observed")
```

## Współczynniki regresji (posortowane wg wartości p)

```{r}
lm_coefs <- tidy(lm_obj) %>% arrange(p.value)
print("Główne współczynniki (LM):")
print(head(lm_coefs, 20))
```

## Zapis wyników

```{r}
if (!dir.exists("wyniki_lr")) {
  dir.create("wyniki_lr", recursive = TRUE)
}

saveRDS(lm_resamples, "wyniki/lm_resamples.rds")          
saveRDS(lm_final, "wyniki/lm_final_model.rds")            
saveRDS(metrics_test_lm, "wyniki/lm_test_metrics.rds")    
saveRDS(lm_coefs, "wyniki/lm_coefficients.rds")
```

# XGB, SVR, LR Models comparison

## Wczytanie najlepszych modeli i generowanie predykcji

```{r}
metrics_set <- metric_set(rmse, rsq, mae)

wszystkie_predykcje <- tibble()
wszystkie_metryki <- tibble()

# Model 1 - XGBoost
xgb_model_path <- "wyniki_xgb/final_xgb_workflow.rds"
if (file.exists(xgb_model_path)) {
  message("Wczytuję model XGB...")
  xgb_final_wf <- readRDS(xgb_model_path)
  
  # Generowanie predykcji na `test`
  xgb_preds <- predict(xgb_final_wf, new_data = test) |>
    bind_cols(test |> select(grimm_pm10, date)) |>
    mutate(model = "XGBoost")
  
  # Obliczanie metryk
  xgb_metrics <- metrics_set(xgb_preds, truth = grimm_pm10, estimate = .pred) |>
    mutate(model = "XGBoost")
  
  wszystkie_predykcje <- bind_rows(wszystkie_predykcje, xgb_preds)
  wszystkie_metryki <- bind_rows(wszystkie_metryki, xgb_metrics)
  
} else {
  warning("Nie znaleziono zapisanego modelu XGB: ", xgb_model_path)
}

# Model 2 - SVR
svr_model_path <- "wyniki/final_svr_model.rds"
if (file.exists(svr_model_path)) {
  message("Wczytuję model SVR...")
  svr_final_fit <- readRDS(svr_model_path)
  
  # Generowanie predykcji na `test`
  svr_preds <- predict(svr_final_fit, new_data = test) |>
    bind_cols(test |> select(grimm_pm10, date)) |>
    mutate(model = "SVR")
  
  # Obliczanie metryk
  svr_metrics <- metrics_set(svr_preds, truth = grimm_pm10, estimate = .pred) |>
    mutate(model = "SVR")
  
  wszystkie_predykcje <- bind_rows(wszystkie_predykcje, svr_preds)
  wszystkie_metryki <- bind_rows(wszystkie_metryki, svr_metrics)
  
} else {
  warning("Nie znaleziono zapisanego modelu SVR: ", svr_model_path)
}

# Model 3 - LR
lr_model_path <- "wyniki/lm_final_model.rds"
if (file.exists(lr_model_path)) {
  message("Wczytuję model LR...")
  lr_final_model <- readRDS(lr_model_path)
  
  test_tr
  
  # WAŻNE: Model LR był trenowany na `train_tr`, więc predykcje robimy na `test_tr`
  lr_preds <- predict(lr_final_model, new_data = test_tr) |>
    bind_cols(test_tr |> select(grimm_pm10, date)) |> # `date` jest w `test_tr` jako "id"
    mutate(model = "Linear Regression")
  
  # Obliczanie metryk
  lr_metrics <- metrics_set(lr_preds, truth = grimm_pm10, estimate = .pred) |>
    mutate(model = "Linear Regression")
  
  wszystkie_predykcje <- bind_rows(wszystkie_predykcje, lr_preds)
  wszystkie_metryki <- bind_rows(wszystkie_metryki, lr_metrics)
  
} else {
  warning("Nie znaleziono zapisanego modelu LR: ", lr_model_path)
}
```

## Porównanie wyników

Tabelaryczne i graficzne porównanie metryk (RMSE, R-squared, MAE) dla wszystkich trzech modeli na zbiorze testowym.

```{r}
metryki_tabela <- wszystkie_metryki |>
  pivot_wider(names_from = .metric, values_from = .estimate) |>
  arrange(rmse)

print(knitr::kable(metryki_tabela, digits = 4))

if (nrow(wszystkie_predykcje) > 0) {
  
  diag_line <- geom_abline(
    color = "firebrick", 
    linetype = "dashed", 
    linewidth = 1
  )
  
  min_val <- min(c(wszystkie_predykcje$.pred, wszystkie_predykcje$grimm_pm10), na.rm = TRUE)
  max_val <- max(c(wszystkie_predykcje$.pred, wszystkie_predykcje$grimm_pm10), na.rm = TRUE)
  lims <- c(min_val, max_val)
  
  plot_comparison <- ggplot(wszystkie_predykcje, aes(x = .pred, y = grimm_pm10)) +
    geom_point(alpha = 0.3) +
    diag_line +
    facet_wrap(~ model) +
    coord_fixed(ratio = 1, xlim = lims, ylim = lims) +
    labs(
      title = "Porównanie predykcji modeli na zbiorze testowym",
      subtitle = "Wartości obserwowane vs. predykowane",
      x = "Wartości predykowane",
      y = "Wartości obserwowane (grimm_pm10)"
    ) +
    theme_minimal()
  
  print(plot_comparison)
  
  # Zapis wykresu
  # ggsave("wyniki/porownanie_predykcji_test.png", plot_comparison, width = 10, height = 5, dpi = 300)
  
} else {
  message("Brak danych predykcyjnych do wygenerowania wykresu.")
}

najlepszy_model <- metryki_tabela |>
  slice_min(rmse, n = 1) |>
  pull(model)
```

# Weryfikacja danych na zbiorze BAM

```{r}
load("dane/ops.RData") 
load("dane/data_test.RData")

final_model <- xgb_final_wf
uzyty_model <- "XGBoost"
```

```{r}
weryfikacja <- ops_data |> select(date:prec) 
# wyciągasz z ops_data tylko daty i dane meteo

weryfikacja <- weryfikacja |> 
  left_join(bam, by = "date") |> 
  mutate(grimm_pm10 = bam_pm10) |> 
  select(-bam_pm10)
# dodajesz dane BAM i podmieniasz nazwę kolumny bam_pm10 na grimm_pm10
# (żeby struktura była taka sama jak w danych treningowych)

ops <- ops |> select(-ops_pm10, -pres_sea)
# usuwasz kolumny niepotrzebne przy predykcji

nazwy <- colnames(ops) |> dput()
weryfikacja <- weryfikacja |> 
  select(all_of(nazwy))

colnames(weryfikacja) == colnames(ops)
weryfikacja <-weryfikacja |> na.omit()
```

## Uzupełnienie ewentualnych brakujących kolumn (np. hour, wday)

```{r}
if(!"hour" %in% names(weryfikacja)){
  weryfikacja <- weryfikacja |> mutate(hour = lubridate::hour(date))
}
if(!"wday" %in% names(weryfikacja)){
  weryfikacja <- weryfikacja |> mutate(wday = lubridate::wday(date))
}
```

## Wypełnienie NA medianami (jak w treningu)

```{r}
weryfikacja <- weryfikacja |> 
  mutate(across(where(is.numeric), ~ ifelse(is.na(.), median(., na.rm = TRUE), .)))
```

## Predykcja

```{r}
weryfikacja_preds <- predict(final_model, new_data = weryfikacja) |> 
  bind_cols(weryfikacja |> select(date, grimm_pm10))

metrics_set <- yardstick::metric_set(rmse, rsq, mae)

metryki_weryfikacja <- metrics_set(
  data = weryfikacja_preds,
  truth = grimm_pm10,
  estimate = .pred
)

print(metryki_weryfikacja)
```

```{r}
ggplot(weryfikacja_preds, aes(x = .pred, y = grimm_pm10)) +
  geom_point(alpha = 0.5, color = "steelblue") +
  geom_abline(linetype = "dashed", color = "red") +
  coord_fixed() +
  labs(
    title = "Porównanie predykcji XGB na zbiorze weryfikacyjnym",
    x = "Predykcja modelu",
    y = "Obserwacja (grimm_pm10)"
  ) +
  theme_minimal()
```

# Wnioski

# Wnioski z analizy modeli

Celem analizy było znalezienie najlepszego modelu regresyjnego do przewidywania stężenia **`grimm_pm10`**.\
Porównano trzy algorytmy: **Regresję Liniową (LR)**, **Support Vector Regression (SVR)** oraz **XGBoost (XGB)**.

------------------------------------------------------------------------

## 1. Najlepsze przepisy (receptury)

### XGBoost (XGB)

-   Najlepsze wyniki osiągnął przy użyciu złożonego przepisu **`features_xgb`**,\
    który obejmował zaawansowaną inżynierię cech, m.in.:
    -   kategoryzację pogody i pory dnia,\
    -   tworzenie interakcji między zmiennymi.

### 🟦 Support Vector Regression (SVR)

-   Najskuteczniejszy okazał się prostszy, bazowy przepis **`svr_base`**,\
    który zawierał m.in.:
    -   transformacje trygonometryczne czasu,\
    -   normalizację danych.

### 🟨 Regresja Liniowa (LR)

-   Model ten korzystał z podstawowego przepisu, który obejmował m.in.:
    -   usunięcie zmiennych skorelowanych,\
    -   transformację **Yeo-Johnsona**.

------------------------------------------------------------------------

## 2. Wybór najlepszego modelu

Porównanie metryk na zbiorze testowym:

| Model             | RMSE  | R-squared (R²) | MAE   |
|-------------------|-------|----------------|-------|
| SVR               | 8.98  | 0.921          | 6.72  |
| XGBoost           | 11.09 | 0.861          | 5.57  |
| Linear Regression | 15.61 | 0.743          | 11.61 |

**Wnioski:** 1. Regresja Liniowa była najsłabszym modelem.\
2. SVR uzyskał najlepsze wyniki pod kątem RMSE i R-squared.\
3. XGBoost osiągnął najlepszą (najniższą) metrykę MAE (Mean Absolute Error).

**Ostatecznie wybrano model XGBoost** do dalszej weryfikacji — dlatego, że metryka **MAE** jest mniej wrażliwa na wartości odstające, co jest pożądane w danych o zanieczyszczeniach.

------------------------------------------------------------------------

## 3. Weryfikacja na zbiorze "BAM"

**Cel:**\
Sprawdzenie, jak wybrany model **XGBoost** poradzi sobie z zupełnie nowymi, zewnętrznymi danymi (ze stacji BAM), których nie widział podczas treningu.

**Wyniki:**\
Model na zbiorze weryfikacyjnym uzyskał jeszcze lepsze metryki niż na zbiorze testowym:

| Metryka | Wartość |
|---------|---------|
| RMSE    | 6.65    |
| R²      | 0.846   |
| MAE     | 4.53    |

**Wniosek:**\
Znacznie lepsze wyniki (np. MAE 4.53 vs 5.57) dowodzą, że model **XGBoost** jest solidny, dokładny i bardzo dobrze generalizuje swoją wiedzę na nowe dane z innego źródła.\
Potwierdza to również wykres predykcji, pokazujący silną korelację prognoz z obserwacjami.
